【裁判字號】    97,交抗,736
【裁判日期】    970714
【裁判案由】    違反道路交通管理處罰條例
【裁判全文】
臺灣高等法院交通事件裁定             97年度交抗字第736號
抗  告  人
即受處分人  甲○○
上列抗告人因違反道路交通管理處罰條例案件，不服臺灣臺北地
方法院，中華民國97年5月27日所為裁定（97年度交聲字第377號
），提起抗告，本院裁定如下：
    主  文
抗告駁回。
    理  由
一、原處分意旨略以：異議人即受處分人甲○○於民國97年1月2
    日晚間11時許，騎乘QVH-138號輕型機車（下稱本件機車）
    ，沿臺北市○○路○段北邊慢車道（東往西方向）行駛，行
    經有燈光號誌管制之臺北市○○路○段55號前交岔路口闖紅
    燈而違規左轉，為臺北市政府警察局大安分局新生南路派出
    所警員以異議人有違反道路交通管理處罰條例第53條第1 項
    「紅燈左轉」之違規行為，並以北市警交字第AEW502840 號
    舉發違反道路交通管理事件通知單當場舉發。嗣異議人於通
    知單上所載應到案日期97年1月17日前之97年1月10日向原舉
    發單位即臺北市政府警察局大安分局提出申訴，經查復後仍
    認異議人有上開違規之行為，原處分機關即交通部公路總局
    臺北區監理所板橋監理站乃依道路交通管理處罰條例第53條
    第1 項之規定，以異議人有「駕車行經有燈光號誌管制之交
    岔路口闖紅燈」之行為，裁處罰鍰新臺幣（下同）1800元，
    並記違規點數3 點，異議人於同日收受裁決書，旋即提出本
    件聲明異議。
二、異議意旨略以：當日騎乘本件機車沿臺北市○○路○段右側
    東往西方向慢車道行駛，於行經該段55號前時，該路口紅綠
    燈正由綠燈轉換為黃、紅燈，我於綠燈通過路口後，見南北
    向號誌變為綠燈，即左轉通過路口再沿該路段左側東往西方
    向慢車道行駛，惟於該路段94號前遭警攔檢，並以我於該路
    段55號前紅燈左轉掣單舉發，惟依員警值勤之處所與左轉之
    處相隔有八線車道，當中並有大王椰子樹及往來公車遮蔽，
    根本無法看清有無闖紅燈之事實；又遭攔停前幾秒，雖亦有
    另一與其同向行駛之機車駕駛亦因紅燈左轉之事遭警攔停掣
    單舉發，惟該機車駕駛係闖紅燈超速超過其車後始先遭警攔
    檢，亦無法佐證闖紅燈之事實；另以本件警員在不適當之地
    方執勤，攔停的同時也沒有告知違規事項，是警員舉發紅燈
    違規左轉顯然有誤，為此聲明異議。
三、原裁定以：查異議人甲○○於97年1月2日晚間11時許，騎乘
    機車於臺北市○○路○段55號前路口闖紅燈違規左轉之事實
    ，業據證人即於上開時、地查獲本件交通違規事件之臺北市
    政府警察局大安分局新生南路派出所警員鄭晉東於原審結證
    屬實，並提出現場圖一張及其於值勤地點即臺北市○○路○
    段94號前所拍攝之現場照片四張及夜間拍攝之該路段55號路
    口情形之照片二張在卷佐證。異議人雖以上開情詞置辯，惟
    查：
（一）依證人鄭晉東證稱：當時仁愛路東往西的方向是紅燈，東
      往西方向的車輛應該全面停止，讓南北向的車輛可以行進
      ，我站在仁愛路三段94號前面，我站的位置可以看得到快
      車道東往西方向的紅綠燈，也就是我今日提出現場圖的三
      號紅綠燈，那時候我看到二部機車，第一部是車號YGV-12
      0號機車，後面有跟著一部QVH-138號機車，也就是受處分
      人的機車，受處分人的機車是由東往西的方向左轉北往南
      ，所以我就把他們攔下來跟他們講說他們的違規事實，我
      就請他們出示駕行照之後，我就依據道路交通管理處罰條
      例第53條第1項裁罰。因為我當時是先開YGV-120號機車的
      舉發單，我有問受處分人是不是有紅燈左轉，他沒有異議
      ，之後我再開受處分人的舉發單，他有問紅燈左轉是多少
      ，我就跟他說依裁罰標準，於期限內是1800元，受處分人
      就說他沒有違規，且質疑我的執勤地點不當，拒絕簽罰單
      ，他有收罰單，我也有告知他繳款期限，我跟他說如果他
      有異議的話，可以依正常管道來申訴，受處分人要求我在
      罰單上註明說執勤的地點是哪裡，他才要收罰單，所以我
      在罰單的左上角部分有載明執勤地點是仁愛路3 段的94號
      。當時雖是晚上，但是可以看得清楚路面狀況，因為當時
      車輛比較少，晚上看號誌會更為明顯。當時有看到受處分
      人行駛在右側的外側車道左轉的情況。當時我是已經看到
      三號紅綠燈變成紅燈，遠遠的看到受處分人的機車跟另一
      台機車在空軍總部的門口左轉過來。我是看到這個號誌以
      後，才會去注意那個路口有無車子左轉過來，如果我看到
      那個號誌是紅燈，除了空軍總部前面的車子以外，其他的
      車輛一定都是左轉過來。我是看到紅燈之後三到五秒看到
      受處分人左轉，到我前面大概十秒等語，並經證人當庭提
      出事發當時與異議人同時遭舉發違規紅燈左轉，YGV-120
      號機車之舉發違反道路交通管理事件通知單為證。而經原
      審核對證人所提出現場照片結果，以證人鄭晉東值勤取締
      違規之地點即臺北市○○路○段94號，雖距異議人左轉之
      處即同路段55號路口相隔有八線道馬路之距離，其中並種
      有大王椰子樹及設有公車專用道，惟依證人在值勤地點所
      攝照片，確仍得自當地行道樹之空隙中觀得該路口東往西
      向交通號誌及同路段55號路口右側慢車道之情形，又以本
      件交通違規事件遭舉發之時間係於深夜11時55時許，往來
      車輛包含公車即已不多，且當時天氣良好，該路段有路燈
      視線優良，並無不能觀得異議人有違規情事之可能，且以
      證人鄭晉東與異議人間互不相識、亦無怨隙，當無甘冒偽
      證罪嫌設詞誣指異議人之必要，則其所證異議人於上開時
      、地確有闖紅燈左轉之交通違規事實，應屬實在，而堪採
      信。異議人辯稱並無本件違規事實，且依證人所攔停之位
      置並不能察得是否有違規情形，及當日係另一機車騎士違
      規闖紅燈後超其車輛，亦致其於事發當時係第二輛遭證人
      攔停之機車，應屬卸責之詞，均不足採。
（二）雖異議人又辯稱：鄭晉東值勤取締交通違規地點不適當，
      且於攔停時並未告知違規事項，本件交通違規舉發無效等
      語。然異議人係遭警攔停後，經警員核對證件，隨即以其
      有紅燈左轉違規之情形掣單舉發，異議人見舉發通知單後
      ，即詢問紅燈左轉違規之罰鍰為何，警員回答期限內繳納
      是1千8百元等情，業據異議人於原審供述明確，核與證人
      鄭晉東於原審所證舉發情節大致相符，且證人上開舉發程
      序，亦未與違反道路交通管理事件統一裁罰基準及處理細
      則第11條規定有何違背之情形，異議人空言證人攔停時未
      告知違規事項，舉發無效，亦屬飾卸之詞，核無足採。又
      異議人係於臺北市○○路○段94號旁慢車道之公共場所遭
      警取締，依法並無禁止警員在該處取締交通違規依據，亦
      為異議人所不否認，而證人於上開地點確得以觀察到異議
      人有闖紅燈之違規事實，前已明敘，本件即無異議人所稱
      值勤位置不適當之情形，亦堪認定。
（三）綜上所述，異議人確有在前述時地闖越紅燈左轉之違規行
      為，原處分機關依道路交通管理處罰條例第53條第1 項、
      第63條第1項第3款規定，裁處異議人罰鍰1800元，並記違
      規點數三點，依法並無不當，聲明異議意旨仍執前詞，指
      摘原處分違法，為無理由，應予駁回。經核並無違誤。
四、受處分人抗告意旨略以：（一）開單警員並非於受處分人通
    過該路口時即攔停，而是站在距離該路口50公尺才攔查，開
    單路段燈號複雜，自有誤認可能，且受處分人所通過之路口
    號誌是否已轉換為紅燈？有無秒差？可能因警員與路口過遠
    而誤認。（二）證人提出之現場照片並非案發當時所拍攝，
    竟證明交通狀況良好、天氣良好，且可同時觀看到號誌、違
    規地點及行為。（三）證人與受處分人不認識且無怨隙，卻
    甘冒偽證之刑責，而採信證人之證詞，而認受處分人證詞為
    推諉之詞，無法認同。（四）原審因受處分人詢問裁罰金額
    而認受處分人因而駁回異議，然實際上係因受處分人未帶行
    照，原審亦未給受處分人答辯機會。
五、受處分人於97年1月2日晚間11時許，騎乘QVH-138 號機車，
    沿臺北市○○路○段北邊慢車道（東往西方向）行駛，行經
    有燈光號誌管制之臺北市○○路○段55號前交岔路口違規紅
    燈左轉，為警員當場製單舉發。依警員鄭晉東於原審提出之
    現場照片，取締違規之地點即臺北市○○路○段94號，雖距
    受處分人左轉之處即同路段55號路口相隔有八線道馬路，其
    中並種大王椰子樹及設有公車專用道，惟仍得自當地行道樹
    之空隙中觀得該路口東往西向交通號誌及同路段55號路口右
    側慢車道情形。再本件舉發時間係於深夜11時55時許，往來
    車輛不多，且當時天氣良好，該路段設有路燈，視線良好，
    並無不能見及受處分人之違規行為。況警員與受處分人素不
    相識，所為舉發並無明顯瑕疵，或故意偏頗之情形，自屬可
    信；受處分人確有紅燈左轉之違規行為，業經原裁定詳載理
    由依據。受處分人猶以警員執勤地點不當，視線不良，恐有
    誤認受處分人紅燈左轉之虞，已無可採。況警員當時既在執
    行勤務，當必站立於能明確目視號誌之位置。尤以受處分人
    亦坦承警員先前已攔停違規紅燈左轉之林佳Ｏ後，再攔停受
    處分人，益見警員並無誤認之情形。足見受處分人抗告，空
    言否認有本件違規行為，並指摘原裁定不當，為無理由，應
    予駁回。
據上論結，應依道路交通案件處理辦法第26條，刑事訴訟法第41
2條，裁定如主文。
中    華    民    國    97    年    7     月    14    日
            刑事第四庭    審判長法  官  沈宜生
                                法  官  周煙平
                                法  官  陳國文
以上正本證明與原本無異。
不得再抗告。
                                書記官  楊麗娟
中    華    民    國    97    年    7     月    14    日


司法院資訊處製作；財團法人民間司法改革基金會備份。
